【裁判字號】    89,交易,93
【裁判日期】    900326
【裁判案由】    過失傷害
【裁判全文】
臺灣花蓮地方法院刑事判決                        八十九年度交易字第九三號
    公  訴  人  臺灣花蓮地方法院檢察署檢察官
    被      告  乙○○
右列被告因過失傷害等案件，經檢察官提起公訴（八十九年度偵字第一三七七號），
本院判決如左︰
    主  文
乙○○服用酒類，不能安全駕駛動力交通工具而駕駛，處拘役伍拾日，如易科罰金，
以佰元折算壹日。又因過失傷害人，處有期徒刑肆月，如易科罰金，以參佰元折算
壹日。
    事  實
一、乙○○於民國八十八年十二月二十七日二十二時許，於飲酒後酒醉已不能安全駕
    駛動力交通工具之際，無照駕駛丙○○所有、未懸掛車牌（原車牌號碼為ＱＶ─
    七五三號）之自用大貨車，搭載劉錦貴、林振雄沿花蓮縣台九線公路由南往北行
    駛，途經該路三一一公里五百公尺處（為下坡路段），本應注意行車速度，應依
    標誌之規定（當地之行車限速為每小時六十公里），行經劃有分向限制線之路段
    ，不得駛入來車車道內，且在設有禁止超車標線之路段不得超車，而依當時天候
    陰、夜間有照明、路面乾燥、無缺陷、無障礙物等情況，並無不能注意之情形，
    乙○○竟疏於注意，以時速約九十公里之速度高速行使，且為超車駛入對向車道
    ，致撞上對向車道上之甲○○所駕駛、車號ＬＫ─四七六二號客貨兩用車（其上
    搭載蔡譽、陳玉葉），使甲○○受有右股骨開放性骨折、左後十字韌帶破裂、左
    外側半月軟骨損傷、左膝弧狀韌帶群斷裂合併後外側方不穩及脫位、左膝骨軟骨
    骨折、左膝多處擦傷等傷害。嗣乙○○受傷經送醫後，測試其血液所含酒精濃度
    為二八九．八二ｍｇ/ｄｌ（經換算呼氣所含酒精濃度為每公升一點四四九毫克
    ）。
二、案經甲○○訴由花蓮縣警察局玉里分局報請台灣花蓮地方法院檢察署檢察官偵查
    起訴。
    理  由
一、前述被告乙○○因酒醉、無照超速行駛、不當超車而肇事致被害人甲○○受傷之
    事實，業經被告於警訊、偵查及本院審理時坦白承認，並經被害人甲○○指訴歷
    歷，復有證人劉錦貴、林振雄於警訊、偵查中證述明確，此外，尚有道路交通事
    故調查報告表、現場圖各一份、照片六張、診斷證明書三份、慈濟醫院特殊檢驗
   報告一份附卷可稽。
二、按汽車駕駛人飲酒後其吐氣所含酒精成份超過每公升○．二五毫克以上者，不得
    駕車；行車速度，應按標誌之規定；汽車在雙向二車道行駛時，在劃有分向限制
    線之路段，不得駛入來車之車道內；又汽車行經設有禁止超車標線處所，不得超
    車，道路交通安全規則第一百十四條第二款、第九十三條第一項、第九十七條第
    二款、第一百零一條第二款分別定有明文。被告駕車自應注意前開規定，且依當
    時天候及道路狀況，並無不能注意之情事，卻疏未注意且酒醉駕車、超速行駛、
    不當超車，以致肇事，使被害人受傷，被告顯有過失，且被害人之傷害結果與被
    告之過失行為間並有相當之因果關係。本件事證已明，被告犯行已可認定。
四、核被告所為，係犯刑法第一百八十五條之三服用酒類，不能安全駕駛動力交通工
    具而駕駛罪及同法第二百八十四條第一項前段之過失傷害罪。被告所犯二罪間行
    為互殊，應予分論併罰。又被告無照、酒醉駕車，因而致人受傷，應依道路交通
    管理處罰條例第八十六條第一項規定，加重其刑。再查(一)按行為後法律有變更者
    ，適用裁判時之法律；但裁判前之法律有利於行為人者，適用最有利於行為人之
    法律，刑法第二條第一項定有明文。且如易服勞役、易科罰金等法令之變更，亦
    有刑法第二條第一項規定之適用（最高法院二十四年七月刑庭總會決議、最高法
    院二十九年度上字第五二五號判例參照）。(二)經查，刑法第四十一條業於九十年
    一月四日修正，同年一月十日經總統公布實施，該條第一項修正為：「犯最重本
    刑為五年以下有期徒刑之罪，而受六月以下有期徒刑或拘役之宣告，因身體、教
    育、職業、家庭之關係或因其他正當事由，執行顯有困難者，得以一元以上三元
    以下折算一日，易科罰金。但確因不執行所宣告之刑，難收矯正之效或難以維持
    法秩序者，不在此限。」較諸修正前刑法第四十一條規定：「犯最重本刑為三年
    以下有期徒刑以下之刑之罪，而受六月以下有期徒刑或拘役之宣告，因身體、教
    育、職業或家庭之關係，執行顯有困難者，得以一元以上三元以下折算一日，易
    科罰金」，就易科罰金部分，以新法對行為人較為有利，是依據前開說明，本案
    自應適用修正後之刑法第四十一條第一項前段規定，對被告諭知易科罰金之折算
    標準。爰審酌被告並無前科（台灣高等法院被告全國前案紀錄表一份參照），因
    酒醉駕車、不當超車、超速且疏未注意遵守交通規則致被害人受傷，過失之情節
    嚴重，犯後因其經濟能力不佳，致未與被害人達成和解賠償損失，暨其智識程度
    、犯罪之態度等一切情狀，量處如主文所示之刑，並分別就拘役刑及有期徒刑部
    分諭知易科罰金之折算標準。
據上論斷，應依刑事訴訟法第二百九十九條第一項前段，刑法第一百八十五條之三、
第二百八十四條第一項前段、第二條第一項前段、第四十一條第一項前段，道路交通
管理處罰條例第八十六條第一項，罰金罰鍰提高標準條例第一條前段、第二條，判決
如主文。
中        華        民        國    九十    年    三    月    二十六    日
                                    臺灣花蓮地方法院刑事庭
                                        法  官  楊  碧  惠
右正本證明與原本無異。
如對本判決不服，應於送達後十日內，向本院提出上訴狀。（應抄附繕本）告訴人或
被害人如對於本判決不服者，應具備理由請求檢察官上訴，其上訴期間之計算係以檢
察官收受判決正本之日期為準。
                                        法院書記官
中        華        民        國    九十    年    三    月    二十九    日
附錄本判決論罪之法律條文：
刑法第一百八十五條之三：
服用毒品、麻醉藥品、酒類或其他相類之物，不能安全駕駛動力交通工具而駕駛者，
處一年以下有期徒刑、拘役或三萬元以下罰金。
刑法第二百八十四條第一項前段：
因過失傷害人者，處六月以下有期徒刑、拘役或五百元以下罰金。
道路交通管理處罰條例第八十六條第一項：
汽車駕駛人，無駕駛執照駕車、酒醉駕車、吸食毒品或迷幻藥駕車、行駛人行道或行
經行人穿越道，不依規定讓行人優先通行，因而致人受傷或死亡，依法應負刑事責任
者，加重其刑至二分之一。


司法院資訊處製作；財團法人民間司法改革基金會備份。
